【裁判字號】    99,訴,2372
【裁判日期】    990813
【裁判案由】    侵權行為損害賠償
【裁判全文】
臺灣臺北地方法院民事判決              99年度訴字第2372號
原      告  甲○○
            丙○○
被      告  乙○○
上列當事人間侵權行為損害賠償事件，經本院刑事庭裁定移送本
院，本院於民國99年7月23日言詞辯論終結，判決如下：
    主      文
被告應給付原告甲○○新臺幣拾壹萬壹仟壹佰伍拾貳元，及自
民國九十八年八月二十一日起至清償日止，按週年利率百分之五
計算之利息。
被告應給付原告丙○○新臺幣肆拾伍萬壹仟柒佰陸拾元，及自民
國九十八年八月二十一日起至清償日止，按週年利率百分之五計
算之利息。
訴訟費用由被告負擔。
本判決第一項於原告甲○○以新臺幣壹拾萬元為被告供擔保後，
得假執行。
本判決第二項於原告丙○○以新臺幣壹拾伍萬元為被告供擔保後
，得假執行。
    事實及理由
壹、程序方面
    被告經合法通知而未於最後言詞辯論期日到場，核無民事訴
    訟法第386條所列各款之情形，爰依原告之聲請，由其一造
    辯論判決。
貳、實體方面
一、原告主張：
  (一)本案發生經過係被告於民國97年11月1日中午12時50分許，
    將車號KG-6413之汽車違規停放於臺北市○○○路○段152號
    前之機車停車格，其左後車輪已超越停車格外，被告下車時
    未注意後方來車，貿然開啟車門，撞擊原告駕駛車號PPL-36
    5之機車，原告甲○○（駕駛人）、丙○○（乘客）摔出，
    造成原告甲○○右側肩峰與鎖骨關節脫臼、韌帶斷裂3根；
    原告丙○○右側近端肱骨粉碎性骨折、右側遠端橈骨骨折等
    傷害。原告二人已就被告過失傷害之行為提出告訴，案經臺
    灣臺北地方法院檢察署（下稱臺北地檢署）檢察官以98年度
    調偵字第489號處刑書聲請簡易判決，並經本院98年度北交
    簡字第931號簡易判決判處被告有罪。
  (二)原告甲○○因傷至98年6月8日止，共支出醫療費用新臺幣（
    下同）54,395元，其中強制保險理賠給付40,447元，扣除保
    險理賠，被告僅支付原告甲○○129元，尚餘13,819元未給
    付。又原告因受傷而受有工作損失計97,333元。再者，原告
    除因傷導致工作不便外，需每週至醫院復健，且需人照顧日
    常生活，即被告之行為造成原告甲○○身心重創，無法回復
    ，爰請求精神慰撫金200,000元。綜上，被告應賠償原告總
    計311,152元。
  (三)原告丙○○因傷至98年6月9日止，共支出醫療費用76,164元
    ，其中強制保險理賠給付36,445元，扣除保險理賠，被告僅
    支付原告甲○○30,343元，尚餘9,376元未給付。另外，原
    告丙○○需將右手腕及右肩胛所置入之鋼板取出，且一年半
    後可能需安裝人工關節，預估鋼板取出之手術費用為18,510
    元，是原告先就已支出之醫療費及預估之鋼板取出費用請求
    被告給付27,886元，並保留日後安裝人工關節所需費用之請
    求權。又原告因受傷而受有工作損失計192,384元。再者，
    原告除因傷導致工作不便外，需每週至醫院復健，且該傷害
    將導致原告未來可能需安裝人工關節，甚至產生永久性的後
    遺症及相關病痛，並需人照顧日常生活，即被告之行為造成
    原告丙○○身心重創，無法回復，爰請求精神慰撫金250,00
    0元。綜上，被告應賠償原告總計451,760元。
  (四)綜上，原告爰依刑事訴訟法第487條之規定提起本件刑事附
    帶民事訴訟，並聲明：1.如判決主文第1項、第2項所示；2.
    願供擔保，請准宣告假執行。
二、被告未於言詞辯論期日到場，亦未提出書狀作何聲明或陳述
    。
三、兩造不爭執之事項：
  (一)被告於97年11月1日中午12時50分許，駕駛車號KG-6413自小
    客車，行經臺北市○○○路○段152號前，未注意後方來車，
    貿然開啟車門，適原告甲○○所騎承搭載胞妹丙○○之車號
    PPL-365重機車行經該處，閃避不及人車倒地，致原告甲○
    ○受有右側肩峰鎖骨關節脫位，原告丙○○受有右側近端肱
    骨骨折、右側遠端橈骨骨折之傷害。
  (二)原告二人就其所受前開傷害，訴由臺北市政府警察局中正第
    二分局移送臺北地檢檢察官偵查起訴。經臺北地檢以98年度
    調偵字第489號聲請簡易判決處刑後，本院以98年度北交簡
    字第931號判決「乙○○因過失傷害人，累犯，處有期徒刑
    肆月，如易科罰金，以新臺幣壹仟元折算壹日。」。
四、得心證之理由：
  (一)按因故意或過失，不法侵害他人之權利者，負損害賠償責任
    ；不法侵害他人之身體或健康者，對於被害人因此喪失或減
    少勞動能力或增加生活上之需要時，應負損害賠償責任；又
    不法侵害他人之身體而情節重大者，被害人雖非財產上之損
    害，亦得請求賠償相當之金額，民法第184條第1項前段、第
    193條第1項、第195條第1項前段分別定有明文。原告二人主
    張被告以傷害之不法行為侵害原告身體健康乙節，業據提出
    診斷證明書為證，被告傷害原告行為並經本院判決罪刑確定
    ，有本院98年度北交簡字第931號刑事簡易判決書可稽，被
    告經合法通知未於言詞辯論期日到場，亦未提出書狀作何聲
    明或陳述，依民事訴訟法第280條第3項準用第1項之規定，
    原告主張堪信為真。被告對於原告二人因而所受損害，自應
    負賠償責任。從而，原告依據侵權行為之法律關係，請求被
    告賠償其因此所受之損害，核屬有據。茲就原告得請求之金
    額分述如下：
  1.原告甲○○部分：
  (1)醫療費用部分：
    查原告因被告之過失行為而造成傷害，陸續前往國立台灣大
    學醫學院附設醫院、臺北市立聯合醫院、郵政總局郵政醫院
    治療，共計支出醫藥費54,395元等情，業據提出該院醫療費
    用收據數紙在卷可憑，核屬必要治療費用，又原告請求扣除
    強制險理賠40,447元及被告已給付之129元後，被告應再給
    付原告13,819元，此部分請求，應予准許。
  (2)工作損失部份：
    查原告因前開傷害而須住院及修養，因此無法上班而減少收
    入97,333元，並提出97年10月薪資明細單為計算損失之證明
    ，係屬因傷害而所失之利益，此部分請求，應予准許。
  (3)慰撫金部分：
    按慰藉金之多寡，應斟酌雙方之身分、地位、資力與加害之
    程度及其他各種情形核定相當之數額；其金額是否相當，自
    應依實際加害情形與被害人所受之痛苦及雙方之身分、地位
    、經濟狀況等關係決定之（參照最高法院85年度臺上字第46
    0號判決）。查原告因被告之過失行為致受有上開傷害，在
    精神及肉體上必感受莫大之痛苦，則原告請求被告賠償非財
    產上之損害，核屬有據。爰斟酌雙方糾紛原因，及兩造之身
    分、地位、經濟狀況，及加害情況等一切情形，認為原告請
    求非財產上之損害200,000元，尚屬合理，應予准許。
  2.原告丙○○部分：
  (1)醫療費用部分：
    查原告因被告之過失行為而造成傷害，陸續前往國立台灣大
    學醫學院附設醫院、臺北市立聯合醫院、郵政總局郵政醫院
    治療，共計支出醫藥費76,164元等情，業據提出該院醫療費
    用收據數紙在卷可憑，核屬必要治療費用，又原告請求扣除
    強制險理賠36,445元及被告已給付之30,343元後，被告應再
    給付原告9,376元，此部分請求，應予准許。
  (2)工作損失部份：
    查原告因前開傷害而須住院及修養，因此無法上班而減少收
    入192,384元，並提出人事異動通知書為計算損失之證明，
    係屬因傷害而所失之利益，此部分請求，應予准許。
  (3)慰撫金部分：
    查原告因被告之過失行為致受有上開傷害，在精神及肉體上
    必感受莫大之痛苦，則原告請求被告賠償非財產上之損害，
    核屬有據。爰斟酌雙方糾紛原因，及兩造之身分、地位、經
    濟狀況，及加害情況等一切情形，認為原告請求非財產上之
    損害250,000元，尚屬合理，應予准許。
  (二)綜上所述，原告甲○○請求被告給付其醫療費用13,819元、
    工作損失97,333元及慰撫金20萬元，共計311,152元，以及
    原告丙○○請求被告給付醫療費用9,376元、工作損失192 ,
    384元及慰撫金25萬元，共計451,760元，為有理由。從而，
    原告本於侵權行為之法律關係，請求被告分別賠償原告甲○
    ○311,152元、丙○○451,760元，及均自起訴狀繕本送達翌
    日即98年8月21日起至清償日止，按年息5%計算之利息，為
    有理由，應予准許。本件原告陳明願供擔保，以代釋明，聲
    請宣告假執行，核與規定相符，爰酌定相當擔保金額，予以
    准許。
五、結論：本件原告之訴為有理由，爰依民事訴訟法第385條第1
    項前段、第78條、第390第2項，判決如主文。
中    華    民    國    99    年     8    月    13    日
                  民事第一庭    法  官  熊志強
以上正本係照原本作成。
如對本判決上訴，須於判決送達後20日內向本院提出上訴狀。如
委任律師提起上訴者，應一併繳納上訴審裁判費。
中    華    民    國    99    年     8    月    13    日
                                書記官  謝盈敏

司法院資訊處製作；財團法人民間司法改革基金會備份。
